臺灣新竹地方法院行政訴訟判決　
111年度交字第77號
原      告  吳鴻義  
被      告  交通部公路總局新竹區監理所

代  表  人  吳季娟  
訴訟代理人  胡惠茹  
上列當事人間交通裁決事件，原告不服被告民國111年2月21日竹
監裁字第50-ZFC215348號裁決，提起行政訴訟，本院判決如下：
    主  文
原告之訴駁回。
訴訟費用新臺幣參佰元由原告負擔。
    事實及理由
一、程序事項：
    本件因屬不服被告所為道路交通管理處罰條例（下稱道交條
    例）第8條之裁決而提起撤銷訴訟，依行政訴訟法第237條之
     7規定，不經言詞辯論，逕行裁判，合先敘明。
二、事實概要：
    原告於民國110年12月1日7時45分許，駕駛車牌號碼000-000
    0號租賃小客車（下稱系爭車輛），行經國道3號高速公路北
    向96.5公里處，經舉發員警以雷射測速儀照相器測得時速93
    公里（該路段最高速限為110公里/時），於同向3車道路段
    行駛於內側車道上，遭內政部警政署國道公路警察局第六公
    路警察大隊（下稱舉發機關）竹林分隊員警認原告有「行駛
    高速公路未依規定行駛車道者-小型車未以規定之最高速度
    行駛」之違規事實，而填製國道警交字第ZFC215348號舉發
    違反道路交通管理事件通知單（下稱舉發通知單）逕行舉發
    。原告不服、提出申訴，經舉發機關函覆違規屬實，被告遂
    依道交條例第33條第1項第3款、第63條第1項第1款（原裁決
    書漏載「第1款」）等規定，於111年2月21日以竹監裁字第5
    0-ZFC215348號違反道路交通管理事件裁決書裁處原告罰鍰
    新臺幣（下同）3,000元，記違規點數1點（下稱原處分）。
    原告不服，提起本件行政訴訟。
三、本件原告主張：
    原告是新竹工業研究院特約車行駕駛，具備職業駕駛應有的
    行車警覺和常識。被舉發時行駛之路段為爬升坡增設第4線
    道，因是上班時段車多車速慢，原告車輛行駛內線車道均依
    規定速限行駛。當時日出時間為6時23分，事發7時45分42秒
    正值朝陽逆光刺眼，且當有貨櫃車、大貨車行駛於第3、4線
    車道爬升坡時，如與其並排行駛，縱使有設立三角照相警示
    標誌，小型車常被遮敝視線而不知有照相取締在前方。原告
    車輛開近員警舉發的橫跨國道路橋前數百公尺時，驚覺橋上
    有上半身人影，當下為安全辨識有無立即危險情事將發生而
    略鬆開油門，因是爬升坡而車速降低，觀察數秒後，無立即
    危險才又依規定加速行駛。收到罰單後向舉發單位申訴仍裁
    罰，心有不服!擇日親到被舉發時員警拍照處，此路橋跨越
    高速公路，竟未設圍籬或防護網，只要有人站在欄杆處，將
    致使行經其下高速公路的駕駛常會感到為之ㄧ驚，況疫情之
    下社會新聞驚悚案件層出不窮，自當謹慎行駛以防萬一等語
    ，並聲明：原處分撤銷。
四、被告則答辯以：
(一)本案經舉發機關於111年5月16日以國道警六交字第11167017
    13號函覆略以，查本大隊執勤員警於110年12月1日7時45分
    許，在國道3號公路北向96.5公里路段，發現旨揭車輛於路
    況正常下，未依最高速限行駛於內側車道(該路段一般車輛
    最高速限110公里)，遂以雷射測速照相系統照相採證(當時
    行速93公里∕小時，測距116.0公尺)，經按採證照片比對車
    型、車號(國瑞、黑色、轎式自小客車)無誤後，爰依法舉發
    ，並無不當。三、有關原告於起訴狀提出之陳述，說明如下
    ：(一)經查執勤員警係依據處罰條例第7條之2第2項第5款之
    規定，逕行舉發「未依規定行駛車道」違規，並非取締「行
    車速度超過規定之最高速限或低於規定之最低速限」，故毋
    需在300至1,000公尺間設立警示牌面，亦可舉發違規，合先
    敘明。(二)按高快速管制規則第8條第1項第3款規定，…，小
    型車於不堵塞行車之狀況下，「未以最高速限行駛於內側車
    道」即屬違規行為，惟本大隊考量一般民眾所駕駛之車輛並
    未每年定期經由經濟部標準檢驗局檢驗合格在案，故車輛儀
    表板上所顯示之速度與經濟部標準檢驗局檢驗合格之雷射測
    速照相系統所測得之速度可能有所誤差，本大隊為免爭議，
    爰參考違反道路交通管理事件統一裁罰基準及處理細則第12
    條第1項第11款之立法目的，給予違規車輛10公里之寬限值
    ，故在最高速限110公里路段，僅針對時速低於100公里之車
    輛才會逕行舉發「未依規定行駛車道」違規。(三)次查本案
    當時所使用之雷射測速照相系統，業由經濟部標準檢驗局檢
    驗合格在案(器號:TC006228、檢定合格單號碼: MOGB000000
    0，有效期限: 111年6月30日止)，並於有效期限內使用;又
    該測速器係針對單一車輛進行鎖定測速，測速槍上有一瞄準
    鏡，測速時係以瞄準鏡之雷射光點，對準單一受測車輛進行
    測速，如有超出設定之速限即立刻鎖定(不論該車行駛何車
    道，以測速槍瞄準所測之車輛，即可測得車速)，測得之速
    度及測距值，立即顯示於面板上，不受其他車輛干擾。(四)
     另經檢視雷射測速照相系統採證照片及輔以攝影機錄影採
    證資料，前述路段當時車流尚正常，並未發現有阻礙加速情
    事(尚未發現陽光刺眼致無法加速)，爰該車未能以最高速限
    行駛及未超車時，持續占用內側車道，核本案違規屬實。(
    五)又本件舉發違規地點即國道3號公路北向96.5公里處，高
    速公路主管機關於核定公告該路段最內側車道應以最高速限
    每小時110公里行駛，應已考量該路段之地形及路況，及每
    輛行駛經過該路段之最內側車道之車輛應能達到上揭速限之
    要求，原告認為系爭車輛無法達到每小時 110公里之速限標
    準要求，即不應行駛於該路段之最內側車道，只要系爭車輛
    行駛進入該路段之內側車道，即應以最高速限每小時110公
    里行駛，尚不能以「…小型車常被遮蔽視線而不知有照相取
    締…」云云，作為不遵守速限及免責之依據。又原告係持有
    合法駕駛執照之人，其未遵守高速公路上車道速限之要求，
    縱認非故意，亦有應注意，能注意，而未注意之過失責任，
    故原告上開所辯，顯屬卸責之詞，不足採信等語。
(二)觀諸本案測速採證照片顯示，日期：12/01/2021、時間：07
    ：45：42、地點：國道3號北向96.5公里、速限：110km/h、
    速度：93km/h（車頭）、測距：116.0公尺、序號：TC00622
    8、合格證號：M0GB0000000，受測車輛即為原告車輛無誤，
    據此，舉發員警於上開時、地測得系爭車輛之行車速度為93
    km/h，應屬正確無疑。再者，經勘驗佐證影像，影像時間20
    21/12/01 07：45：37-07：45：45畫面為高速公路，可見原
    告黑色自小客車持續行駛於內側車道，當時車流順暢、路況
    正常，未有車輛壅塞情形，並可見其車輛之前後方無他車行
    駛於內側車道，亦無陽光刺眼及顯示方向燈變換車道、超車
    等情。在該情況下，倘原告欲駕駛小型車行駛於內側車道，
    應以該路段容許之最高限速行駛，始符合前開高快速管制規
    則之規定，然查系爭路段容許最高速度係時速110公里，而
    原告車輛當時測得時速為93公里，已影響他車利用內側車道
    作為超車使用之權益，進而影響保持高速公路內側車道之交
    通安全及順暢，顯已違反高快速管制規則第8條第1項第3 款
    及道交條例第33條第1項第3款規定甚明。
(三)另道交條例第7條之2有關「採用固定或非固定式科學儀器取
    得證據資料證明者，於高速公路、快速公路應於300公尺至1
    ,000公尺間，明顯標示」之規定，係對於「行車速度超過規
    定之最高速限或低於規定之最低速限」之違規行為，始應設
    置告示牌，然本案違規行為係舉發原告車輛「未依規定行駛
    車道」，自無受上揭規定之拘束；又關於員警執勤地點及方
    式，交通法規並未設有明文之限制，均委由員警依據道路之
    設置情形、交通流量、交通事故發生頻率、一般用路權人之
    便利性、員警值勤之安全性等一切因素綜合判斷後，始決定
    執行違規取締勤務之地點，況法律要求駕駛人應遵守道路交
    通安全規則，除有維持交通順暢之公益目的外，本兼及有保
    護用路權人生命、身體、健康法益之旨，實不應因執法單位
    有無取締行為、取締地點是否明顯、取締方式為何而有所不
    同。是原告上開主張，顯係卸責之詞，並不足採。本件既經
    查證違規屬實，原處分應屬適法，本件原告之訴為無理由，
    請依法駁回原告之訴。
五、本院之判斷：
(一)按汽車行駛高速公路及快速公路，其車道之使用，除因交通
    事故及道路施工依臨時或可移動標誌指示或交通勤務警察指
    揮外，應依設置之交通標誌、標線或號誌之規定，無設置者
    ，在高速公路最高速限每小時90公里以上之路段，行駛速率
    低於每小時80公里之較慢速小型車，或在快速公路最高速限
    每小時80公里以上之路段，行駛速率低於每小時70公里之較
    慢速小型車，應行駛於外側車道，並得暫時利用緊臨外側車
    道之車道超越前車（第1款）。內側車道為超車道，但小型
    車於不堵塞行車之狀況下，得以該路段容許之最高速限行駛
    於內側車道（第3款），此分別為高速公路及快速公路交通
    管制規則第8條第1項第1款、第3款所定。次按，汽車行駛於
    高速公路、快速公路或設站管制之道路，不遵使用限制、禁
    止、行車管制及管理事項之管制規則而未依規定行駛車道者
    ，處汽車駕駛人新臺幣3,000元以上6,000元以下罰鍰，並記
    違規點數1點，道交條例第33條第1項第3款、第63條第1項第
    1款復有明文。又依違反道路交通管理事件統一裁罰基準表
    之規定，行駛高、快速公路未依規定行駛車道者－小型車未
    以規定之最高速度行駛內側車道，期限內繳納罰鍰或到案聽
    候裁決者，統一裁罰基準3,000元，應記違規點數1點。
(二)經查，前揭事實概要欄所述之事實，有舉發機關111年5月16
    日國道警六交字第1116701713號函、雷射測速儀器之檢定合
    格證書、交通違規案件陳述單、採證光碟及截圖相片、舉發
    通知單、原處分書、駕駛人基本資料、汽車車籍查詢附卷可
    稽，並為兩造所不爭執，堪認原告客觀上於前揭時、地駕駛
    系爭車輛，以低於最高時速110公里之車速93公里行駛於高
    速公路內側車道之違規事實甚明，原告就上情亦不予爭執。
    是本件原告駕駛系爭車輛確有違反道交條例第33條第1項第3
    款所規定之「未依規定行駛車道」即小型車以低於該路段容
    許之最高速限行駛內側車道（經雷射測速儀器測定行速時速
    93公里）之違規事實明確，堪予採認。
(三)原告主張舉發時正值高速公路上車流繁多、速度緩慢之際，
    原依速限行駛於內側車道上，惟因斯時陽光刺眼，且於橫跨
    國道路橋處數百公尺前驚覺橋上有人影，為辨識有無立即危
    險始降低車速，並無造成後方回堵的意思，因此受罰甚為不
    公云云。經查：
　⒈系爭路段行車速限為時速110公里，此為原告所不爭執，而依
    本件超速違規之測速採證相片（見本院卷第47頁）顯示為:
    日期：12/01/2021時間：07：45：42、地點:國道3號北向96
    .5公里、限速:110公里/小時、速度:93公里/小時、儀器序
    號：TC006228、合格證號：M0GB0000000，受測車輛即為系
    爭車輛（車牌號碼000-0000）無誤，原告對此亦不爭執。又
    本件舉發超速違規之雷達測速儀（廠牌為LTI、器號為TC006
    228、檢定合格單號碼為M0GB0000000）業於110年6月11日檢
    定合格，有效期限至111年6月30日止。上開資料與測速採證
    相片所示互核相符，有經濟部標準檢驗局委託財團法人台灣
    商品檢測驗證中心核發雷達測速儀檢定合格證書（見本院卷
    第49頁）在卷可按。而雷達測速儀器已列為法定度量衡器之
    測速設備裝置，衡諸度量衡法第5 條、度量衡器檢定檢查辦
    法第3 條第1 項第6 款及第17條第1 項之規定，與大眾有關
    之公務檢測儀器，既經由國家專責機關檢定合格後加以使用
    ，自能昭得公信，是於本件舉發違規時（即110年12月1日）
    ，舉發機關所用之雷達測速儀尚在檢定合格有效期限內，其
    準確性及正確性應值信賴，故於上開時、地為此雷達測速儀
    器測得系爭車輛之行車速度為93公里/小時之證據資料，即
    屬可信。
　⒉原告主張本件行為時正值陽光刺眼、車道上車流繁多且車速
    緩慢云云。惟經本院勘驗卷附採證錄影光碟，勘驗結果為：
    「畫面顯示時間:2021/12/01，07:45:10-07:48:11，為高處
    向下俯視拍得畫面。日間無雨、視距良好，畫面中直向為高
    速公路通過，高速公路上雙向車流順暢、無擁塞。且由樹影
    所在及行進車輛的影子的投射方向判斷，陽光係由鏡頭左方
    向右方照射，且來向車道幾乎為樹影所籠罩。」，此有111
    年9月23日調查證據筆錄附卷可參（見本院卷第151-154頁）
    。由上開勘驗筆錄內容可知，斯時系爭路段車流順暢、顯無
    擁塞之情。復由本件採證光碟影像截圖可見（見本院卷第45
    -46頁），系爭車輛持續行駛於系爭路段來向車道之內側車
    道上行駛，並無利用內側車道超車，且斯時來向車道均處於
    陰影區內，系爭車輛當不致因陽光刺眼而有減速之需要。是
    原告上開主張，尚難可採。
  ⒊原告復另提出數則新聞報導天橋上有人跳下或有人向行駛中
    車輛丟棄石塊，主張係為當下為分辨安危而本能略鬆開油門
    致車速降低，始致當時減速通過云云。惟按，因避免自己或
    他人生命、身體、自由、名譽或財產之緊急危難而出於不得
    已之行為，不予處罰；但避難行為過當者，得減輕或免除其
    處罰，行政罰法第13條定有明文。該緊急避難之要件，須客
    觀上有緊急危難狀態之存在，行為人主觀須出於救助之意思
    ，客觀上所為之避難行為，須與目的相當且採取損害最小之
    方式為之，且因避難行為所保全之利益顯然優越於所犧牲之
    利益。經查，原告上開主張僅是其單純心理之預期，客觀上
    並無發生任何緊急危難之狀態，以致出於不得已而必須在超
    車道降低速度之行為，當不符合緊急避難之要件，原告自難
    執此作為本件免責之事由至明。況由本件採證錄影光碟影像
    及上開勘驗筆錄內容可知，斯時系爭路段三線車道上之車輛
    均正常行駛，並無減速之跡象，而原告就上開利已之變態事
    實亦未具體舉證以實其說，是本院實難為有利於其之推認，
    故原告上開主張，亦不足採。
  ⒋原告另主張國道3號高速公路北向約97.3公里處雖設有三角測
    速照相(即警52)警告標示，惟因斯時陽光刺眼，且為行駛於
    外側車道之大型貨車遮掩，致其行經該處時未能看見云云。
    惟按，「汽車駕駛人之行為有下列情形之一，當場不能或不
    宜攔截製單舉發者，得逕行舉發：七、經以科學儀器取得證
    據資料證明其行為違規。」「前項第七款之科學儀器應採固
    定式，並定期於網站公布其設置地點。但汽車駕駛人之行為
    屬下列情形之一者，不在此限：五、未依規定行駛車道。九
    、行車速度超過規定之最高速限或低於規定之最低速限。」
    「對於前項第九款之違規行為，採用固定或非固定式科學儀
    器取得證據資料證明者，於一般道路應於100公尺至300公尺
    間，於高速公路、快速公路應於300公尺至1,000公尺間，明
    顯標示之；其定點當場攔截製單舉發者，亦同。」，道交條
    例第7條之2第1項第7款、第2項但書第5款、第9款、第3項分
    別定有明文。由上開規定可知，經以科學儀器取得證據資料
    證明汽車駕駛人於高速公路未依規定行駛車道者，即已該當
    道交條例第7條之2第2項但書第7款規定而得逕行舉發該違規
    行為之情形，此與該當道交條例第7條之2第2項但書第9款規
    定，即行車速度超過規定之最高速限或低於規定之最低速限
    ，應依同條第3項規定於高速公路300公尺至1,000公尺間，
    設立明顯警告標示以促使駕駛人注意，始得以科學儀器取締
    違規逕行舉發之情形迥然有別。是以，原告駕駛系爭車輛於
    高速公路未依規定行駛車道之違規行為明確，已如前述，自
    應涵攝為道交條例第7條之2第2項但書第5款，而為非涵攝為
    同條項第9款規定之事由，從而當不受同條第3項應於相當距
    離設有警52警告標示之規定拘束至明(參酌高雄高等行政法
    院107年度交上字第58號、臺灣臺北地方法院109年度交字第
    329號判決意旨)，是縱原告主張斯時行經系爭路段未見警52
    警告標示乙節為真，惟本件舉發機關業已依據科學儀器所採
    證之光碟及照片逕行舉發，即屬於法有據，合先陳明。
  ⒌原告雖又主張並無堵塞後方行車順暢之故意云云，然原告確
    於高速公路系爭路段並無擁塞之情況下，於知悉且能以該路
    段容許之最高速限即時速110公里駕駛小型車行駛於高速公
    路之內側車道，卻非以最高速限行駛，且客觀上亦非因為超
    車之故而行駛於內側車道，顯已足以影響他車利用內側車道
    作為超車使用、進而影響保持高速公路內側車道之交通安全
    及順暢，實非原告所稱並未影響到他人。原告既行駛於高速
    公路之內側車道，自應知悉除超車使用外，依法須以最高速
    限行駛於內側車道，且經審視上開採證錄影影片與卷附採證
    照片，原告所駕駛系爭車輛在內側車道違規當時，無超越前
    車之情事下，原告即應變換至非內側車道，以免阻礙他車得
    以最高速限行駛於內側車道或使用內側車道超車，自屬具有
    「小型車未以規定之最高速度行駛內側車道」之違規行為至
    明，原告竟仍僅以每小時93公里而行駛於內側車道，顯然亦
    具有過失，自難解免其應受裁罰之責。是原告前揭主張，均
    難可採。 
六、綜上所述，本件原告於上開時、地，駕駛系爭車輛，有「行
    駛高速公路未依規定行駛車道－小型車未以規定之最高速度
    行駛內側車道」之違規行為，洵屬明確。從而，被告依道交
    條例第33條第1項第3款、第63條第1項第1款及違反道路交通
    管理事件統一裁罰基準及處理細則之規定，裁處原告如原處
    分所示，於法並無違誤。原告猶執前詞指摘原處分不當，訴
    請撤銷原處分，尚乏依據，為無理由，應予駁回。
七、本件判決基礎已臻明確，兩造其餘攻防方法及訴訟資料經本
     院斟酌後，核與判決結果不生影響，爰不一一詳予論述，
    併此敘明。
八、本件第一審裁判費為300元，應由原告負擔，並確定第一審
    訴訟費用額如主文第2 項所示。
九、據上論結，本件原告之訴為無理由，依行政訴訟法第237條
    之7、第98條第1項前段、第237條之8第1項、第237條之9、
    第104條、民事訴訟法第93條，判決如主文。
中　　華　　民　　國　　111 　年　　12　　月　　8 　　日
                  行政訴訟庭　法　官　林南薰
上為正本係照原本作成。
如不服本判決，應於判決送達後20日內，向本院提出上訴狀並表
明上訴理由（原判決所違背之法令及其具體內容或依訴訟資料可
認為原判決有違背法令之具體事實），其未載明上訴理由者，應
於提出上訴後20日內向本院補提理由書（上訴狀及上訴理由書均
須按他造人數附繕本，如未按期補提上訴理由書，則逕予駁回上
訴），並應繳納上訴裁判費新臺幣750元。
中　　華　　民　　國　　111 　年　　12　　月　　8 　　日
                              書記官　陳麗麗